【裁判字號】    98,交聲,1902
【裁判日期】    980831
【裁判案由】    聲明異議
【裁判全文】
臺灣高雄地方法院交通事件裁定        98年度交聲字第1902號
原處分機關  交通部公路總局高雄區監理所
異  議  人  甲○○
                      樓
上列異議人即受處分人因違反道路交通管理處罰條例案件，對於
交通部公路總局高雄區監理所98年6 月9 日所為之處分（原處分
：高監自裁字第裁80-NJ0000000號），聲明異議，本院裁定如下
：
    主  文
異議駁回。
    理  由
一、原處分意旨略以：異議人甲○○於民國97年2 月23日15時46
    分許，駕駛9B-1306 號自用一般小客車行經高雄縣大寮鄉○
    ○○路與民貴街口時，有駕車行經有燈光號誌管制之交岔路
    口闖紅燈之違規行為，違反道路交通管理處罰條例第53條第
    1 項及第85條第1 項（原車主申請歸責）之規定，裁處罰鍰
    新臺幣（下同）5,400 元，並依同條例第63條第1 項規定記
    違規點數3 點。
二、異議意旨略以：針對本件違規案件，異議人已於97年10月提
    出聲明異議靜待貴院裁決，但卻於98年6 月收到原處分機關
    再次來函開立裁決書，罰鍰並由2700元提高至5400元，而前
    往監理所查詢僅回答查無聲明異議資料，惟本件違規案件之
    處理過程為異議人曾於97年7 月向高雄市交通事件裁決中心
    提出陳述單表明未收到紅單及照片，經該中心轉高雄縣政府
    巷警察局辦理函覆，並於97年9 月25日回函確認本案舉發單
    位送達程序有瑕疪，同意依應到案日期前歸責辦理，至此始
    確認本違規事件異議人之責，異議人旋即於97年10月提出申
    訴單，述明沒有闖紅燈違規情事，經此繁複過程無非想釐清
    事件真相免於受罰，異議人怎可能到最後應提出聲明異議而
    不作，任由罰鍰由2700元提高至5400元而置之不理的道理。
    但當時聲明異議狀交由原處分機關轉送法院時，服務櫃檯代
    書狀件時並無任何簽收憑據交付異議人，實不免令人懷疑其
    作業流程有人為疏漏致文件石沈大海。而原處分機關97年10
    月函示本案於97年11月4 日前應到案繳結，到98年6 月9 日
    裁決書才送達，顯不合常理及作業流程，及裁決書應到案日
    期記載為97年10月19日明顯錯誤，實際上應97年11月4 日，
    可見裁罰過程誤植之處甚多。另異議人於97年2 月23日行經
    上開路口穿越停止線交岔路口時，看到燈號當時顯示為黃燈
    並非紅燈，而由舉發照片明白顯示紅燈時車身已完全超越停
    止線進入路口可資證明，如果當時通過停車線時即為紅燈照
    片應顯示車輛壓住停止線才對，而是否闖紅燈應以停止線前
    燈號之顯示為依歸之所在，依舉發照片顯示者充其量異議人
    車輛只是闖黃燈，但闖黃燈並無處罰規定，所以並無證據認
    定異議人之違規事實，故就原處分依法聲明異議請徵撤銷原
    處分云云。
三、按「汽車駕駛人，行經有燈光號誌管制之交岔路口闖紅燈者
    ，處新臺幣1800元以上5400元以下罰鍰。」、「汽車駕駛人
    有下列各款所列條款之一者，除依原條款處罰鍰外，並予記
    點：…三、有第43條、第53條或第54條情形之一者，各記違
    規點數三點。」，道路交通管理處罰條例第53條第1 項、第
    63條第1 項定有明文。次按，汽車駕駛人經以科學儀器取得
    證據資料證明其行為違規，當場不能或不宜攔截製單舉發者
    ，得逕行舉發，並以汽車所有人為被通知人製單舉發，此亦
    有上開條例第7 條之2 規定甚明。再按，本條例之處罰，受
    舉發違反道路交通管理事件之受處罰人，認為受舉發之違規
    行為應歸責他人者，應於舉發違反道路交通管理事件通知單
    應到案日期前，檢附相關證據及應歸責人相關證明文件，向
    處罰機關告知應歸責人，處罰機關應即另行通知應歸責人到
    案依法處理。逾期未依規定辦理者，仍依本條例各該違反條
    款規定處罰，同條例第85條第1 項亦規定甚詳。
四、經查：
(一)本件9B-1306 號自用一般小客車經人駕駛於97年2 月23日15
    時46分許，行經高雄縣大寮鄉○○○路與民貴街口時，有駕
    車行經有燈光號誌管制之交岔路口闖紅燈之違規行為，業據
    路口感測相機拍得其違規照片，故舉發機關先依上述逕行舉
    發之規定，於97年4 月8 日以9B-1306 號自用一般小客車之
    所有人高閩室內設計工程有限公司（下稱高閩公司）為被通
    知人製單舉發，而送達至高閩公司車籍地址之高雄市○○○
    路175 之10號2 樓，送達結果為寄存郵局招領，嗣高閩公司
    （並非異議人）於97年7 月31日（機關收文日）向高雄市交
    通事件裁決中心提出交通違規陳述單及查詢單表示沒有收到
    紅單，及確由異議人甲○○駕駛，高閩公司並提出財政部高
    雄市國稅局苓雅稽徵所函文證明該公司有暫停營業之事實，
    故高雄市政府交通局最後於97年9 月25日同意依應到案日期
    前歸責辦理（即認定其係於規定期間內申請歸責），並將相
    關資料函轉原處分機關列管異議人駕籍，而原處分機關係於
    97年9 月30日以高監自字第0970045669號函檢附違規單及採
    照片通知異議人應到案日期97年10月19日等裁處事項，該函
    於97年10月1 日送達予異議人，異議人即於97年10月13日（
    機關收文日）提出交通違規陳述單及查詢單表示不服，原處
    分機關則於97年10月15日再以高監自字第0972005137號函通
    知異議人仍應於97年11月4 日前到案繳結，逾期未到案或繳
    納者，依法裁決並移送強制執行，惟異議人並未依規定繳納
    罰鍰，故原處分機關才於98年6 月9 日逕行裁決等，此均有
    卷附舉發機關及原處分機函覆本院所提供之上開函文及資料
    等可資證明，自足信為真實。故高閩公司既經高雄市交通事
    件裁決中心認為其申請歸責仍屬合法，原處分機關轉通知異
    議人應先自行繳納罰鍰自屬合法。至於原處分機關於其高監
    自字第0972005137號函雖表示應到案日期為97年11月4 日，
    而本件裁決書中則記載應到案日期為97年10月19日，縱有誤
    記，但實際上異議人並未於97年11月4 日前到案聽候裁決，
    則上開誤記並不影響異議人之權利，及原處分機關因異議人
    並未到案最後逕行裁決，既係於行政罰所定3 年時效內，本
    屬合法，故上開程序均未影響原裁罰之效力。而異議人雖稱
    其於97年10月曾提出聲明異議狀，但除異議人未提出證據外
    ，原處分機關係於98年6 月9 日才做出裁決，異議人當時縱
    要聲明異議，亦無任何行政處分可聲明異議，故異議人稱其
    於97年10月曾聲明異議之辯解尚無從令人採信。
(二)次查異議人另稱其駕駛9B-1306 號自小客車於97年2 月23日
    15時46分許，行經高雄縣大寮鄉○○○路與民貴街口時，只
    有闖黃燈之行為，舉發照片既未拍到上開車輛在紅燈亮起時
    有壓到停止線之行為，即屬違規事實不能證明應予撤銷云云
    。然查依舉發機關函送本院之本件違規照片2 張並檢附機器
    使用說明詳載違規照片上方各欄位數據代表之意義，顯見異
    議人駕駛之9B-1306 號自用一般小客車，係於97年2 月23日
    15時46分03秒時被拍到第1 張違規照片，當時9B-1306 號自
    小客車係行駛在第一車道上於紅燈亮起已1.71秒後整部車才
    通過白色停止線，97年2 月23日15時46分04秒時被拍到第2
    張違規照片，當時9B-1306 號自小客車仍行駛於第1 車道上
    而於紅燈亮起已3. 01 秒後，整部車已越過路口並壓在對面
    路口之行人穿越道上，及由2 張照片預設間隔時間，於第2
    張照片上顯示該9B-1306 號自小客車當時時速為43公里（
    km/h），先由其43公里之時速推算，其秒速應為11.9公尺（
    m/s） （算式為43000/3600），而異議人在紅燈亮起時1.71
    秒其整個車身才通過停止線，往回推算1.71秒時異議人所駕
    駛9B-1306 號自小客車尚在20.3公尺外，可見在紅燈剛亮起
    時，9B-1306 號自小客車絕對在停止線之後方（自小客車全
    長尚不及10公尺），故異議人顯是見到黃燈認為以自己車速
    仍可通過路口，執意不願煞停而仍強行通過，致被拍到有闖
    紅燈行為，而闖紅燈之違規行為只要可以明確證明即足認定
    ，本不需舉發機關一定要拍到違規車輛有於紅燈亮起時壓到
    停止線之照片，異議人之違規行為既已阻礙該路口綠燈行人
    之通行，故其就本件違規事實，顯有重大之疏失，本件異議
    人有駕車行經有燈光號誌管制之交岔路口闖紅燈之違規行為
    事證明確，洵堪認定。而因本件係原處分機關於超過應到案
    期限60日以上由原處分機關逕行裁決者，原處分機關依違反
    道路交通管理事件統一裁罰基準表（97年4 月14日、98年3
    月10日雖經修正均與本案無關）裁處異議人最高罰鍰5400元
    亦無任何違法之處。
(三)異議人辯稱其只有闖黃燈而未闖紅燈、違規照片不足以證明
    其有違規事實云云，斟酌上述理由，顯係推卸之詞不足採信
    。本件異議均無理由，自應加以駁回。
五、據上論斷，應依道路交通案件處理辦法第19條，裁定如主文
    。
中    華    民    國    98    年    8     月    31    日
                  交通法庭  法  官  黃紀錄
以上正本證明與原本無異。
如不服本裁定，應於收受送達後5 日內向本院提出抗告狀。
中    華    民    國    98    年    8     月    31    日
                            書記官  吳書逸


司法院資訊處製作；財團法人民間司法改革基金會備份。
